【裁判字號】    97,訴,1333
【裁判日期】    980109
【裁判案由】    偽造文書
【裁判全文】
臺灣雲林地方法院刑事判決              97年度訴字第1333號
公  訴  人  臺灣雲林地方法院檢察署檢察官
被      告  乙○○
                    （另案於臺灣雲林第二監獄執行中）
上列被告因偽造文書案件，經檢察官提起公訴（97年度偵緝字第
255 號），被告於準備程序中就被訴事實為有罪之陳述，本院改
依簡式審判程序審理，判決如下：
    主  文
乙○○犯行使偽造私文書罪，處有期徒刑伍月，如易科罰金以銀
元佰元即新臺幣玖佰元折算壹日。如附表所示之物均沒收。
    犯罪事實
一、乙○○明知甲○○身分證並未遺失，竟基於偽造文書之犯意
    ，先於不詳時間、地點自真實姓名年籍不詳之人取得偽造甲
    ○○名義之印章1 枚後，再於民國91年11月26日前往雲林縣
    臺西戶政事務所，以甲○○身分證遺失為由，而由其假冒甲
    ○○，偽簽甲○○之署押、指印及偽蓋甲○○之印文（起訴
    書漏載指印）於補領國民身分證申請書上（如附表編號1 至
    4 所示），並黏貼乙○○之相片後，偽造甲○○補領國民身
    分證申請書1 紙，繼而持以行使交付予該戶政事務所不知情
    之承辦人員用以申請補發身分證，足生損害於甲○○及戶政
    機關管理戶籍之正確性。嗣因臺西戶政事務所發現照片不合
    未予核發，而查悉上情。
二、案經雲林縣警察局臺西分局報告雲林地方法院檢察署檢察官
    偵查起訴。
    理  由
一、本件係經被告乙○○於準備程序期日為有罪之陳述，而經本
    院合議庭裁定由受命法官獨任以簡式審判程序加以審理，此
    有本院97年12月29日準備程序筆錄一份附卷足憑，則依據刑
    事訴訟法第273 條之2 、同法第159 條第2 項之規定，不適
    用傳聞法則有關限制證據能力之相關規定，合先敘明。
二、訊據被告乙○○對於前揭犯罪事實坦承不諱，且被告於國民
    身分證申請書上所按捺之指印，經內政部警政署警察局鑑定
    後，認定與被告乙○○役男指紋卡上之指紋相符，有臺西戶
    政事務所91年12月5 日雲西戶字第2167號函、內政部警政署
    警察局92年1 月14日刑紋字第0920007996號鑑驗書、役男指
    紋卡片、補發國民身分證申請書及被告乙○○口卡片等在卷
    可按（警卷第3 至8 頁）堪認其自白與事實相符。從而本件
    事證明確，被告犯行，洵堪認定，應依法論科。
三、新舊法比較：
    查被告行為後，刑法業於94年2 月2 日經總統以華總一義字
    第09400014901 號令修正公布，並於95年7 月1 日施行。刑
    法有關易科罰金（包括其折算標準）之修正，乃相當於科刑
    規範事項之變更，故如行為後有關易科罰金之規定有所變更
    者，應依刑法第2 條第1 項規定，為新舊法之「從舊從輕」
    比較。按95年7 月1 日修正施行後之刑法第41條前段有關易
    科罰金折算標準之規定為：「犯最重本刑為5 年以下有期徒
    刑以下之刑之罪，而受6 個月以下有期徒刑或拘役之宣告者
    ，得以新臺幣1 千元、2 千元或3 千元折算1 日，易科罰金
    。」而修正前同條項就易科罰金之折算標準係規定：「得以
    1 元以上3 元以下折算1 日，易科罰金」，再依廢止前罰金
    罰鍰提高標準條例第2 條之規定，就其原定數額提高為100
    倍折算1 日，即係以銀元100 元、200 元、300 元折算1 日
    ，折算為新臺幣幣值後，則為以新臺幣300 元、600 元、90
    0 元折算1 日。是比較修正前後之易科罰金折算標準，自以
    行為時即修正前之規定，較有利於被告。故就被告之犯行，
    依刑法第2 條第1 項前段，即應適用修正前刑法第41條第1
    項前段及廢止前罰金罰鍰提高標準條例第2 條等規定，定其
    易科罰金之折算標準。
四、論罪科刑：
    (一)核被告所為係犯刑法第216 條、第210 條之行使偽造私文
      書罪。其偽造私文書復持以行使，偽造私文書之低度行為
      為高度之行使行為所吸收，不另論罪。又其偽造署押、指
      印及偽蓋印文均為偽造私文書之部分行為，亦不另論罪。
      再按偽簽他人姓名並按指印，該指印同為代表該被冒用者
      之姓名，作用及效力與署押無異，亦屬署押之一種。因此
      被告偽造甲○○印文暨署名共計有4 枚，起訴書認被告先
      後偽造之甲○○印文、署押各1 枚，共計2 枚，顯有誤會
      ，併此敘明。
    (二)爰審酌被告犯行，足以混淆個人身分識別，且對被害人甲
      ○○造成困擾，並影響戶政機關對於戶政管理之正確性，
      及犯罪後坦承犯行之態度等一切情狀，量處如主文所示之
      刑，並諭知易科罰金之折算標準。又被告前開犯行，於中
      華民國96年罪犯減刑條例施行前（該條例係於96年7 月16
      日施行）之92年7 月10日經通緝，而於97年10月18日始緝
      獲歸案，有臺灣雲林地方法院檢察署92年7 月10日丙○惟
      愛緝字第402 號通緝書及同署97年10月21日丙○愛銷字第
      841 號撤銷通緝書在卷可按（偵緝字卷第12、17頁），有
      該條例第5 條所規定之不得依該條例減刑之事由，上開犯
      行之犯罪時間雖在96年4 月24日前，依上開規定仍不得予
      以減刑，亦附此敘明。
    (三)如附表編號1 至4 所示之甲○○簽名、指印，係偽造之署
      押，應依刑法第219 條規定，不問屬於犯人與否，宣告沒
      收之。如附表編號5 所示之被告自真實姓名年籍不詳之人
      所取得之偽刻甲○○印章1 枚，雖未扣案，但無證據證明
      業已滅失，亦應依刑法第219 條之規定，不問屬於犯人與
      否宣告沒收之。至於臺西戶政事務所之「補領國民身分證
      申請書」黏貼乙○○相片1 張，雖係被告所有供犯本罪用
      之物，惟已交付臺西戶政事務所收執，非被告所有，爰不
      予宣告沒收。
據上論斷，依刑事訴訟法第299 條第1 項前段、第273 條之1 第
1 項，刑法第216 條、第210 條、第219 條，修正前刑法第41條
第1 項前段，罰金罰鍰提高標準條例第1 條前段、修正前同條例
第2 條，判決如主文。
本案經檢察官梁義順到庭執行職務。
中    華    民    國    98    年    1     月    9     日
                  刑事第二庭  法  官  陳美利
以上正本證明與原本無異。
如不服本判決應於收受判決後10日內向本院提出上訴書狀，並應
敘述具體理由；其未敘述上訴理由者，應於上訴期間屆滿後20日
內向本院補提理由書（均須按他造當事人之人數附繕本）。「切
勿逕送上級法院」。
                              書記官  張菀純
中    華    民    國    98    年    1     月    9     日
附錄本案論罪科刑法條全文：
中華民國刑法第210 條：（偽造變造私文書罪）
偽造、變造私文書，足以生損害於公眾或他人者，處 5 年以下有
期徒刑。
中華民國刑法第214 條：（使公務員登載不實罪）
明知為不實之事項，而使公務員登載於職務上所掌之公文書，足
以生損害於公眾或他人者，處3 年以下有期徒刑、拘役或5 百元
以下罰金。
中華民國刑法第216 條：（行使偽造變造或登載不實之文書罪）
行使第210 條至第215 條之文書者，依偽造、變造文書或登載不
實事項或使登載不實事項之規定處斷。
附表：
┌──┬──────────┬──────┬────────────┐
│編號│    文 件 名 稱     │   欄  位   │       偽造之署押       │
├──┼──────────┼──────┼────────────┤
│ 1  │補領國民身分證申請書│申請人欄    │偽造之甲○○簽名1 枚    │
├──┼──────────┼──────┼────────────┤
│ 2  │同上                │申請人欄    │偽造之甲○○印文1 枚    │
├──┼──────────┼──────┼────────────┤
│ 3  │同上                │申請人欄    │指印1 枚                │
├──┼──────────┼──────┼────────────┤
│ 4  │同上                │領證核章欄  │偽造之甲○○印文1 枚    │
├──┼──────────┴──────┴────────────┤
│ 5  │偽刻之甲○○印章1 個                                        │
└──┴──────────────────────────────┘


司法院資訊處製作；財團法人民間司法改革基金會備份。
